【裁判字號】    90,再,58
【裁判日期】    900831
【裁判案由】    清償債務
【裁判全文】
臺灣高等法院高雄分院民事判決  九十年度再字第五八號
      再審原告    乙○○
      再審被告    福盈通運股份有限公司
      法定代理人  甲○○
右當事人間清償債務事件，再審原告對於中華民國九十年七月十日本院九十年度上易
字第四一號確定判決，提起再審之訴，本院判決如左：
      主      文
再審之訴駁回。
再審訴訟費用由再審原告負擔。
      事      實
甲、再審原告部分
一、聲明：求為判決：
（一）本院九十年度上易字第四十一號確定判決關於駁回再審原告在新台幣（下同）
      三十萬元及其法定利息部分暨命負擔該部分訴訟費用之裁判均廢棄。
（二）右廢棄部分：
    1.先位聲明：再審被告應給付再審原告三十萬元及自前審起訴狀繕本送達之翌日
      起至清償日止，按年息百分之五計算之利息。
    2.備位聲明：再審被告應同意讓再審原告領取其存於臺灣銀行五甲分行之之活期
      存款（帳號000000000000號，戶名福盈通運股份有限公司）三十
      萬元。
（三）右廢棄部分，前審及再審訴訟費用均由再審被告負擔。
二、陳述：再審原告向再審被告借牌承攬唐榮鐵工廠股份有限公司貨櫃運卸作業工作
    ，靠行期間，再審原告所僱用之司機謝茂盛肇事，經兩造與被害人達成和解，由
    再審原告賠償被害人四十五萬元，再審被告賠償被害人三十萬元，再審原告為實
    質上僱用人，再審被告為形式上僱用人，當實質上與形式上僱用人依民法第一百
    八十八條之規定賠償損害後，僅對為侵權行為之受僱人有求償權，相互間並無求
    償權，此觀之民法第一條及第一八八條之規定及最高法院五十七年台再字第一六
    六三號判例意旨即明。又依民法第二百七十二條之規定，連帶債務之成立以當事
    人間有明示或法律有明文規定為限，兩造間並無約定，且法律亦未規定形式僱用
    人對實質上僱用人有求償權，以及實質上僱用人與肇事司機應對形式上僱用人負
    連帶給付責任，鈞院前審判決不查，遽依誠信原則認再審被告對再審原告有求償
    權，其適用法規顯已違背民法第一條、第一百八十八條第三項、第二百七十二條
    之規定。縱原確定判決得以誠信原則認定再審被告可對再審原告求償，惟再審原
    告與再審被告均已參與該損害賠償之和解程序，依民法第七百三十七條之規定，
    再審被告向再審原告求償其分擔三十萬元之賠償款，亦屬無理，原審不查，亦屬
    適用法規之錯誤。
三、證據：提出本院九十年度上易字第四一號及台灣高雄地方法院八十九年度訴字第
    二三二四號民事判決書影本各一份，暨和解書影本一份。
乙、再審被告部分：
    本件未經言詞辯論，再審被告亦未具狀作何聲明或陳述。
丙、本院依職權調閱本院九十年度上易字第四一號民事卷。
      理      由
一、再審原告起訴主張：本件原確定判決適用法規顯已違背民法第一條、第一百八十
    八條第三項、第二百七十二條之規定及最高法院五十七年台再字第一六六三號判
    例意旨，又未審酌民法第七百三十七條之規定，有適用法規顯有錯誤之情形，爰
    依民事訴訟法第四百九十六條第一項第一款，提起再審之訴，請求廢棄原確定判
    決等語。
二、按民事訴訟法第四百九十六條第一項第一款所謂適用法規顯有錯誤者，係指確定
    判決違背法規或現存判例解釋者而言，此有最高法院七十一年台再字第二一０號
    判例意旨可供參酌。經查，本件再審原告雖引民事訴訟法第四百九十六條第一項
    第一款，主張原確定判決有適用法規顯有錯誤之情形，惟查，本件確定判決係以
    再審被告並未領取七十萬元為由，而駁回再審原告請求再審被告返還七十萬元之
    先位聲明請求，及以再審原告既非為再審被告服勞役而受監督，再審被告係為幫
    助再審原告與被害人達成和解，而與再審原告共同出名，與被害人達成和解，代
    償三十萬元，依「誠信原則」，再審被告就該三十萬元自得對再審原告主張扺銷
    。準此，本件確定判決並非依民法第一百八十八條規定及最高法院五十七年台再
    字第一六六三號判例意旨，認定再審被告得向再審原告求償三十萬元，亦未認定
    再審原告與肇事司機應對再審被告負連帶給付責任，故尚難謂原確定判決有再審
    原告所指適用法規顯有錯誤之情形。又民法第七百三十七條之規定係適用於和解
    契約之債權人與債務人間，茲兩造就系爭和解契約而言，均為和解契約之債務人
    ，當無該條款之適用，何況依再審原告所提出之和解契約內容觀之，並未記載再
    審被告對再審原告有拋棄何權利，是再審原告主張原確定判決未審酌民法第七百
    三十七條之規定，其適用法規亦有錯誤云云，亦無足取信。綜上所述，原確定判
    決並未有符合民事訴訟法第四百九十六條第一項第一款再審事由之情形。
三、又再審之訴顯無再審理由者，得不經言詞辯論，以判決駁回之，民事訴訟法第五
    百零二條第二項定有明文。而所謂再審之訴顯無再審理由，係指依再審原告所主
    張之再審理由，不經調查即可認定在法律上顯無理由，而不能獲得勝訴之判決者
    而言。本件再審原告以原確定判決有適用法規顯有錯誤事由提起再審之訴，依前
    開說明，本件原確定判決並無再審原告所主張之再審事由，則其提起再審之訴，
    顯無理由，不應准許，爰不經言詞辯論，逕以判決駁回之。
四、據上論結：本件再審之訴顯無理由，依民事訴訟法第五百零二條第二項、第七十
    八條，判決如主文。
中      華      民      國    九十      年      八      月    三十一  日
                                      臺灣高等法院高雄分院民事第三庭
~B1  審判長法官  張國彬
~B2        法官  張明振
~B3        法官  鄭月霞
右正本係照原本作成。
不得上訴
中      華      民      國    九十      年      九      月      四    日
~B法院書記官  楊茱宜
                                                                   Ｊ


司法院資訊處製作；財團法人民間司法改革基金會備份。
